臺灣宜蘭地方法院交通事件裁定　　　　 96年度交聲字第144號
原處分機關　交通部公路總局臺北區監理所宜蘭監理站
異　議　人
即受處分人　乙○○
代　理　人　甲○○
上列受處分人因違反道路交通管理處罰條例案件，對於交通部公
路總局臺北區監理所宜蘭監理站民國96年5月18日所為之宜監字
第裁43─ZFB041235號裁決聲明異議，本院裁定如下：
    主  文
異議駁回。
    理  由
一、原處分意旨略以：異議人即受處分人乙○○所有車牌號碼CT
    —0450號自小客車於民國96年1月24日8時26分許，行經國道
    三號高速公路南下62.3公里處時，未依規定變換車道，插入
    連貫行駛車陣中，經國道公路警察局第六警察隊以公警局交
    字第ZFB041235號製單逕行舉發，交通部公路總局臺北區監
    理所宜蘭監理站遂依道路交通管理處罰條例第33條第1項第4
    款規定，裁處受處分人罰鍰新臺幣三千元。
二、異議意旨略以：異議人乙○○所有車牌號碼CT—0450號自小
    客車於96年1月24日8時26分許，由甲○○駕駛行經國道三號
    高速公路南下62.3公里處，並沒有警方所舉發未依規定變換
    車道之違規行為，本件大溪交流道出口前之標誌、標線設計
    有欠缺，甲○○並不知應於何時駛入外側車道，當甲○○行
    駛在高速公路外側算來第二車道看到大溪交流道，想要切進
    去最外側車道時，因有大貨車擋住所以切不進去，一直到快
    要接近交流道口時，才併入最外側車道，並非蓄意違規任意
    變換車道，本件舉發及裁決並非適法，為此，聲明異議，請
    求撤銷原處分。
三、按汽車行駛於高速公路，不遵使用限制、禁止、行車管制及
    管理事項之管制規則，而有未依規定變換車道之行為者，處
    汽車駕駛人新臺幣三千元以上六千元以下罰鍰，道路交通管
    理處罰條例第33條第1項第4款定有明文。又汽車駕駛人之行
    為有經以科學儀器取得證據資料證明其行為違規之情形，當
    場不能或不宜攔截製單舉發者，得逕行舉發，並於記明車輛
    牌照號碼、車型等可資辨明之資料，以汽車所有人為被通知
    人製單舉發，道路交通管理處罰條例第7條之2第1項、第4項
    亦有明定。經查：
（一）異議人並不否認「伊所有車牌號碼CT—0450號自小客車於
      96年1月24日8時26分許，由甲○○駕駛行經國道三號高速
      公路，甲○○原本行駛在高速公路外側算來第二車道，當
      甲○○看到大溪交流道，想要切進去最外側車道時，因有
      大貨車擋住所以切不進去，一直到南下62.3公里處快要接
      近交流道口時，才併入最外側車道，欲駛入大溪交流道離
      開高速公路。嗣後警方便以未依規定變換車道，插入連貫
      行駛車陣中之理由逕行開單舉發。」之事實（見本院卷第
      29、30頁），並有公警局交字第ZFB041235號舉發違反道
      路交通管理事件通知單一件在卷可稽。
（二）其次，證人即本件蒐證員警蔡崑藝已於本院調查時結證「
      96年1月24日上午7點到9點，我在國道三號高速公路南下
      62.3公里大溪交流道出口處執勤，我看到CT—0450號車子
      未依規定循序駛入外側車道，一直到大溪交流道出口前才
      變換車道至外線車道下交流道，當時下大溪交流道的車子
      很多，最外側車道要下交流道的車子已經在排隊了。CT—
      0450號車子沒有依規定提早開到最外側車道排隊下交流道
      ，而是先從外側第二車道行駛，一直到接近交流道時，才
      變換車道插入排隊的車陣當中。國道三號高速公路在大溪
      交流道前方南下60.75公里處就有第一個指示大溪交流道
      出口的指示牌，接著在南下61.4公里處有第二個指示大溪
      交流道出口的指示牌，在南下61.55公里處有第三個指示
      外側車道是出口專用的指示牌，在南下62.15公里處有第
      四個指示外側車道是出口專用的指示牌，在62.3公里處有
      第五個指示大溪交流道出口的指示牌。本件舉發無誤，是
      我親眼目睹，當時有錄影蒐證，也有錄影畫面翻拍相片可
      證。」等語綦詳（見本院卷第30至31頁），核與異議人所
      所坦認「甲○○於南下62.3公里處快要接近大溪交流道口
      時，才併入最外側車道，欲駛入大溪交流道離開高速公路
      。」之情節相符，並有蒐證相片十張、標誌相片五張在卷
      可稽。依此，應堪認定「高速公路主管機關確實已自南下
      60.75公里處開始，至南下62.3公里大溪交流道出口處止
      ，陸續設置多面指示大溪交流道出口、外側車道出口專用
      之告示牌，且異議人所有車牌號碼CT—0450號自小客車確
      實係在大溪交流道匝道前約三部車之距離，方自高速公路
      外側車道插入行駛於減速車道排隊欲下大溪交流道之車陣
      中。」等情。
（三）而按駕駛人駕駛車輛，應遵守道路交通標誌、標線、號誌
      之指示，道路交通管理處罰條例第4條定有明文。且按減
      速車道，指設於主線車道與匝道之間，專供汽車駛離主線
      車道進入匝道前減速之車道；汽車駛離高速公路主線車道
      擬進入交流道時，應先駛入外側車道，再循減速車道逐漸
      降低速率行駛之；汽車在行駛途中，不得驟然或任意變換
      車道，高速公路及快速公路交通管制規則第2條第10款、
      第18條、第11條分別定有明文，異議人代理人即本件駕駛
      人甲○○對此實難諉稱不知，其於96年1月24日8時26分許
      ，駕駛異議人所有車牌號碼CT—0450號自小客車，沿國道
      三號高速公路行駛，於接近大溪交流道前，本因注意遵守
      上開規定，遵照於該交流道出口前方2公里處起陸續設置
      之指示大溪交流道出口、外側車道出口專用等標誌，先行
      駛入最外車側車道內，再循減速車道依序駛離高速公路下
      大溪交流道，豈料甲○○於行駛過程中，並未遵守前揭行
      車規定，且未注意遵守上開標誌之指示，於駛近大溪交流
      道前，並未先行駛入最外側車道，嗣於大溪交流道匝道前
      約三部車之距離，方自外側車道逕行插入於減速車道排隊
      下交流道之車陣中，甲○○上開駕駛行為自已違反前揭高
      速公路及快速公路交通管制規則之規定，確實屬於「未依
      規定變換車道」無訛。異議人空言辯稱「大溪交流道出口
      前之標誌、標線設計有欠缺，甲○○並不知應於何時駛入
      外側車道，當甲○○行駛在高速公路外側算來第二車道看
      到大溪交流道，想要切進去最外側車道時，因有大貨車擋
      住所以切不進去，一直到快要接近交流道口時，才併入最
      外側車道，並非蓄意違規任意變換車道。」云云，顯屬飾
      卸之詞，諉無足取。
（四）從而，異議人所有車牌號碼CT—0450號自小客車於96年1
      月24日8時26分許，行經國道三號高速公路欲下大溪交流
      道前時，未遵守高速公路行車規定及標誌之指示，並未先
      行駛入最外側車道，嗣於南下62.3公里處大溪交流道匝道
      前約三部車之距離，方自外側車道逕行插入於減速車道排
      隊下交流道之車陣中，而未依規定變換車道之違規事實，
      已堪認定。舉發機關針對上開違規行為，以科學儀器錄影
      採證後，逕行對於CT—0450號自小客車所有人即異議人開
      單舉發，原處分機關並據此而對於異議人為裁罰，於法均
      無不合或不當之處，異議人空言辯稱「本件舉發及裁決並
      非適法」云云，實屬無據。
四、綜上所述，原處分機關所為之本件裁決，核與前舉高速公路
    及快速公路交通管制規則第2條第10款、第18條、第11條，
    道路交通管理處罰條例第33條第1項第4款、第7條之2第1項
    、第4項等規定相符，並無違法或不當之處，故異議人以首
    揭情詞，對於上開裁決提起異議，並無理由，應予駁回。
五、據上論斷，依道路交通案件處理辦法第19條，裁定如主文。
中　　華　　民　　國　　96　　年　　9　　月　　 10　　日
                    交通法庭法  官  劉家祥
以上正本證明與原本無異。
如不服本裁定，應於裁定送達後5日內向本院提出抗告狀。（需
附繕本）
                            書記官  邱淑秋
中　　華　　民　　國　　96　　年　　9 　　月　　12　　日
